臺灣高雄地方法院民事判決　　　　　　110年度鳳簡字第666號
原　　　告　龔怡琳　
被　　　告　徐士旻　
上列當事人間請求清償債務事件，本院於民國111 年1 月20日言
詞辯論終結，判決如下︰
    主      文
被告應給付原告新臺幣壹萬伍仟元，及自民國一一○年十二月二
十二日起至清償日止，按週年利率百分之五計算之利息。
原告其餘之訴駁回。
訴訟費用（除減縮部分外）新臺幣貳仟捌佰柒拾元由被告負擔百
分之五，餘由原告負擔。
本判決第一項得假執行。但被告以新臺幣壹萬伍仟元為原告預供
擔保後，得免為假執行。
    事實及理由
一、按簡易訴訟之訴狀送達後，原告不得將原訴變更或追加他訴
    ，但擴張或減縮應受判決事項之聲明者，不在此限，民事訴
    訟法第436 條第2 項、第255 條第1 項第3 款分別定有明文
    。本件原告起訴時原聲明請求被告應給付原告新臺幣（下同
    ）279,000 元，及自民國108 年7 月10日起至清償日止，按
    週年利率5 ％計算之利息（本院卷第9 頁），嗣於本院審理
    中，減縮請求金額為265,000 元，並將利息起算日減縮為起
    訴狀繕本送達被告之翌日，核屬減縮應受判決事項之聲明，
    而變更聲明如下述（本院卷第73、75頁），與上開規定相符
    ，應予准許。
二、被告經合法通知，未於最後言詞辯論期日到場，核無民事訴
    訟法第386 條所列各款情形，爰依原告之聲請，由其一造辯
    論而為判決。
三、原告主張：被告於105 年5 月起至108 年1 月19日止陸續向
    原告借款即原告為被告代墊學分費用55,000元、35,000元，
    及罰單費用共計34,505元，上開費用合計124,505 元（計算
    式：55,000＋35,000＋34,505＝124,505 ），原告僅請求被
    告返還借款12萬元，並約定被告於108 年7 月10日起按月還
    款8,000 元，惟被告未按月還款，原告則同意展延清償期為
    110 年12月21日。另被告於105 年5 月起至108 年1 月19日
    止分別居住在原告承租之二間房屋（門牌號碼分別為：高雄
    市○○區○○街000 號5 樓之2 、高雄市○○區○○路00巷
    0 號15樓之3 ，下合稱系爭房屋），系爭房屋之每月房租16
    ,000元、每月管理費2,800 元、除兩造以外另有訴外人即原
    告2 名子女，合計4 人同住系爭房屋，被告應負擔每月房租
    4,700 元【計算式：（16,000＋2,800 ）÷4 ＝4,700 】；
    原告為被告購買三餐、消夜及飲料，被告應負擔每月餐飲費
    用12,000元；被告使用系爭房屋尚須繳納水電費、電視第四
    台費用、瓦斯費、電費（下合稱水電費用），被告應負擔每
    月水電費用500 元，上開費用合計567,600 元【計算式：（
    4,700 ＋12,000＋500 ）×33＝567,600 】，均由原告先行
    為被告代墊，惟原告本件僅請求被告返還代墊費用25萬元。
    兩造於108 年6 月25日簽署切結書以作為上開借款12萬元及
    代墊費用25萬元之憑據（下稱系爭切結書），嗣被告陸續清
    償借款，尚積欠原告借款15,000元、代墊費用25萬元，合計
    265,000 元未清償（計算式：15,000＋250,000 ＝265,000
    ）。為此，爰依系爭切結書及消費借貸之法律關係提起本訴
    等語。並聲明：被告應給付原告265,000 元，及自起訴狀繕
    本送達被告之翌日起至清償日止，按週年利率5 ％計算之利
    息。
四、被告未於最後言詞辯論期日到場，惟前於言詞辯論期日到場
    時則稱：對於其向原告陸續借款12萬元、原告為其支出代墊
    費用25萬元，及兩造有簽署系爭切結書均不爭執，惟被告每
    月以交付現金或匯款方式還款1 萬元予原告作為清償上開借
    款12萬元及代墊費用25萬元，又依系爭切結書約定「以後惡
    言相向」始歸還代墊費用25萬元予原告，被告並未對原告惡
    言相向，其有學習障礙看不懂系爭切結書等語置辯。並聲明
    ：原告之訴駁回。
五、本院得心證之理由：
（一）按稱消費借貸者，謂當事人一方移轉金錢或其他代替物之
      所有權於他方，而約定他方以種類、品質、數量相同之物
      返還之契約；借用人應於約定期限內，返還與借用物種類
      、品質、數量相同之物，民法第474 條第1 項、第478 條
      前段分別定有明文。經查，原告主張被告借款12萬元，及
      原告為被告支出代墊費用25萬元之事實，業據其提出系爭
      切結書、高雄市政府交通局交通事件裁決中心違規罰鍰分
      期繳納明細、借款12萬元之支出明細、代墊費用25萬元之
      支出明細、交通違規罰鍰收據、被告之重補修學分個人繳
      費單暨重補修課程表、兩造之間臉書對話紀錄等件為證（
      本院卷第11、31至43、51至67頁），為被告所不爭執（本
      院卷第74頁），是本件依調查證據之結果，認原告主張之
      事實堪信為真實。至於被告抗辯每月以交付現金或匯款方
      式還款1 萬元予原告作為清償積欠之借款12萬元及代墊費
      用25萬元，被告自應就對己有利之事實負舉證之責，惟未
      舉證證明已清償上開債務，被告所辯，自無足採。是以，
      原告主張被告借款12萬元，被告陸續還款尚積欠借款15,0
      00元、代墊費用25萬元均未獲被告清償乙節，應屬可採。
（二）被告復抗辯其有學習障礙看不懂系爭切結書云云，惟被告
      係88年1 月14日出生，未受輔助或監護宣告，有個人戶籍
      資料查詢結果在卷可稽（本院卷第15頁），而系爭切結書
      簽署日期為108 年6 月25日，被告於斯時已為成年人，被
      告於本院審理中對於本院詢問問題皆能理解且對答如流，
      有本院言詞辯論筆錄在卷可稽（本院卷第73至77頁），被
      告復未提出其看不懂系爭切結書之相關證據以實其說，是
      被告此部分抗辯，不足採信。
（三）次按當事人就既已存在之債務，約定於預期之不確定事實
      發生時履行，而非將債務之發生或消滅繫於該不確定事實
      之發生，係對債務之清償約定不確定期限，而非附以條件
      ；民法所謂條件，係當事人以將來客觀上不確定事實之成
      就或不成就，決定法律行為效力之發生之一種附款。茍當
      事人非以法律行為效力之發生繫於將來不確定之事實，而
      僅以其履行繫於不確定之事實之到來者，則非條件，應解
      為於其事實之發生時，為權利行使期限之屆至（最高法院
      高法院89年度台上字第2747號、109 年度台上字第27號判
      決意旨參照）。觀諸系爭切結書約定：甲方徐士旻自105
      年5 月份起至108 年1 月19日止，跟乙方龔怡琳居住二年
      多，以後惡言相向，請歸還所有開消費，以25萬元整，償
      還為止，往後各過各的，不再有聯繫等語，有系爭切結書
      在卷可稽（本院卷第11頁），可知原告自105 年5 月起至
      108 年1 月19日止為被告代墊之所有開消費合計25萬元，
      且被告對於原告有支出代墊費用25萬元一情不爭執（本院
      卷第74頁），是被告對於原告之代墊費用25萬元債務已存
      在，系爭切結書約定「以後被告對於原告惡言相向」之事
      實發生作為既已存在之代墊費用25萬元債務之清償期，是
      以，系爭切結書係就被告對於原告已發生之代墊費用25萬
      元約定不確定之清償期，而非附停止條件之債權，應堪認
      定。又原告於本院審理中主張：系爭切結書約定「以後被
      告對於原告惡言相向」，並不限於三字經，而係被告講話
      讓其感到不舒服即屬「惡言相向」，即109 年3 月起至迄
      今，原告每月都會跟被告催討積欠款項，只要被告無法償
      還，被告對於原告之態度就會不好，例如：被告要求原告
      展延清償期至下個月，經原告同意展延清償期，詎被告一
      再拖欠款項，原告即無法控制自身情緒，兩造在電話中就
      會產生口角等語，業據原告陳述在卷（本院卷第84至85頁
      ）。然探求兩造簽署系爭切結書之真意及衡諸一般社會常
      情，所謂「惡言相向」雖不限於三字經，應指語氣惡劣或
      無禮、辱罵人的話始屬之，亦堪認定。至於原告主張被告
      要求展延清償期或被告無法遵期還款一情，均非系爭約定
      書約定之被告對於原告「惡言相向」情形，是系爭切結書
      約定之代墊費用25萬元債務之清償期尚未屆至，原告亦未
      提出清償期屆至之其他事證，故原告請求被告給付代墊費
      用25萬元，為無理由，應予駁回。
（四）末按給付有確定期限者，債務人自期限屆滿時起，負遲延
      責任；遲延之債務，以支付金錢為標的者，債權人得請求
      依法定利率計算之遲延利息；但約定利率較高者，仍從其
      約定利率；應付利息之債務，其利率未經約定，亦無法律
      可據者，週年利率為5 ％，民法第229 條第1 項、第233
      條第1 項及第203 條分別定有明文。查原告主張被告借款
      12萬元，同意展延清償期為110 年12月21日，無約定借款
      利率，分據兩造陳述在卷，並有原告起訴狀及本院公務電
      話紀錄等件在卷可稽（本院卷第9 、75至76、91頁）。又
      被告已陸續還款尚積欠原告借款15,000元，業已認定如前
      述，足認被告應自110 年12月22日起負遲延責任，則原告
      請求被告自110 年12月22日起至清償日止，按週年利率5
      ％計算之利息，為有理由，應予准許，逾此範圍之部分，
      則不應准許。
六、綜上所述，原告依系爭切結書、消費借貸法律關係請求被告
    給付15,000元，及110 年12月22日起至清償日止，按週年利
    率5 ％計算之利息，為有理由，應予准許，逾此範圍之請求
    ，為無理由，應予駁回。
七、本件原告勝訴部分係依民事訴訟法第427 條適用簡易程序所
    為被告敗訴之判決，依同法第389 條第1 項第3 款規定，應
    依職權宣告假執行，並依同法第392 條第2 項規定，依職權
    宣告被告如預供擔保後，得免為假執行。
八、原告依其原請求金額繳納裁判費2,980 元，嗣原告減縮請求
    金額，減縮部分之訴訟費用依民事訴訟法第83條第1 項前段
    應由原告負擔，故被告應負擔減縮後請求金額265,000 元應
    繳納之裁判費2,870 元之百分之5，爰判決如主文第3 項所
    示。
九、訴訟費用負擔之依據：民事訴訟法第79條。
中    華    民    國   111    年    2     月    18    日
                  鳳山簡易庭  法  官   藍雅筠
以上正本係照原本作成。
如不服本判決，應於送達後20日內，向本院提出上訴狀並表明上
訴理由，如於本判決宣示後送達前提起上訴者，應於判決送達後
20日內補提上訴理由書（須附繕本）。
中    華    民    國   111    年    2     月    18    日
                              書記官   蔡毓琦
┌────────────┐
│訴訟費用計算式          │
├────────────┤
│裁判費（新臺幣）2,870元 │
├────────────┤
│合計            2,870元 │
└────────────┘